臺灣基隆地方法院基隆簡易庭民事判決
111年度基小字第2389號
原      告  第一產物保險股份有限公司

法定代理人  李正漢  


訴訟代理人  郭亮軒  
被      告  游東琳  


上列當事人間損害賠償事件，本院於民國111年11月17日言詞辯
論終結，判決如下：
    主  文
被告應給付原告新臺幣玖仟伍佰參拾伍元，及自民國一百一十一
年十月二十五日起至清償日止，按年息百分之五計算之利息。
原告其餘之訴駁回。
訴訟費用新臺幣壹仟元，由被告負擔新臺幣捌佰捌拾柒元，餘由
原告負擔。
本判決原告勝訴部分得假執行，但被告如以新臺幣玖仟伍佰參拾
伍元為原告預供擔保，得免為假執行。
    事實及理由
一、被告經合法通知，未於言詞辯論期日到場，核無民事訴訟法
    第386條所列各款情形，依民事訴訟法第436條之23、第436
    條第2項、第385條第1項前段之規定，准原告訴訟代理人之
    聲請，由其一造辯論而為判決。
二、原告起訴主張：被告騎乘車號000-0000號機車，於民國109
    年9月22日7時許，在基隆市○○路00號處，因未保持安全車距
    致撞擊原告所承保，由訴外人吳進榮駕駛之車號000-0000號
    車（下稱系爭車輛），致系爭車輛受損，被告應負肇事責
　　任。系爭車輛之損害修復費用合計為新臺幣（下同）10,755
    元（鈑金1,078元、塗裝5,267元、材料4,410元），原告已
    依保險契約將系爭車輛修復，爰依保險法第53條、民法第19
    1條之2規定提起本件訴訟，並聲明：㈠被告應賠償原告10,75
    5元，及自起訴狀繕本送達之翌日起至清償日止，按年息百
    分之5計算之利息。㈡訴訟費用由被告負擔。
三、被告經合法通知未於言詞辯論期日到庭，亦未提出書狀作何
    聲明或陳述。
四、本院之判斷：
  ㈠原告主張被告於上揭時、地，騎乘車號000-0000號機車，與
    系爭車輛發生碰撞，致系爭車輛受損，及原告已依約賠付上
    揭修理金額而修復系爭車輛等事實，業據原告提出第一產物
    保險股份有限公司汽車保險計算書（任意）原本、電子發票
    證明聯原本、基隆市警察局道路交通事故初步分析研判表影
    本、系爭車輛行車執照影本、北都汽車股份有限公司南港服
    務廠估價單原本、系爭車輛受損照片列印影本等件為證，且
    經本院依職權向基隆市警察局調取本件道路交通事故相關資
    料（見該局111年8月11日基警交字第1110025136號函附道路
    交通事故現場圖、道路交通事故調查報告表㈠、道路交通事
    故調查報告表㈡、基隆市警察局道路交通事故談話紀錄表、
    基隆市警察局道路交通事故當事人酒精測定紀錄表、道路交
    通事故肇事人自首情形紀錄表、基隆市警察局道路交通事故
    初步分析研判表、基隆市警察局舉發違反道路交通管理事件
    通知單、道路交通事故照片）在卷可稽，堪信為真。
  ㈡按按汽車在同一車道行駛時，除擬超越前車外，後車與前車
    之間應保持隨時可以煞停之距離。汽車行駛時，駕駛人應注
    意車前狀況及兩車並行之間隔，並隨時採取必要之安全措施
    ，道路交通安全規則第94條第1項前段、第3項前段定有明定
    。經查，被告於警詢時陳稱：「我由義二路往中船路方向行
    駛，我行駛左側車道，當時我跟在1部機車後面，行至肇事
    地時，前方機車突然煞車，我發現時，立即煞車，但來不及
    ，我車前車頭與前方機車右後車身發生撞擊，我車要倒地時
    ，撞擊1部自小客左後車身，車禍發生前，我與前車距離約1
    部機車長度」等語（見被告之道路交通事故談話紀錄表）；
    訴外人洪子堯於警詢時陳稱：「我由義二路往中船路方向行
    駛，行駛左側車道，行至肇事地時，前方有機車要橫越道路
    ，我發現時，立即煞車，就在我煞車時，我車右後車身被一
    部同向後方來的機車撞擊，我當時距離橫越道路機車很遠」
    等語（見洪子堯之道路交通事故談話紀錄表）；訴外人吳進
    榮於警詢時陳稱：「我義二路往中船路方向行駛，行駛右側
    車道，行至肇事地時，前方我一部警用機車由路邊起步橫越
    道路，我立即煞車，就在我煞車後，左側車道有2部機車發
    生撞擊，然後其中一部機車撞擊我車左後車身。我當時是距
    離警用機車還很遠」等語（見吳進榮之道路交通事故談話紀
    錄表）。依上事證，可知本件交通事故之發生，係因被告騎
    乘車號000-000號機車未與前車保持隨時可以煞停之距離，
    亦未注意車前狀況及兩車並行之間隔，並隨時採取必要之安
    全措施，以致撞擊前方由洪子堯騎乘之車號000-000號機車
    後，向右傾倒而撞擊系爭車輛。而本件交通事故發生時，天
    候晴，日間自然光線，道路為市區道路，路面舖裝柏油，路
    面狀態乾燥，路面無缺陷，無障礙物，視距良好，有道路交
    通事故調查報告表㈠在卷可稽，可見當時並無不能注意之情
    事，被告竟疏於注意，其有過失自明，且其過失行為與系爭
    車輛受損結果間有相當因果關係，被告對於系爭車輛受損之
    損害，應負侵權行為損害賠償責任。
　㈢按因故意或過失，不法侵害他人之權利者，負損害賠償責任
    。汽車、機車或其他非依軌道行駛之動力車輛，在使用中加
    損害於他人者，駕駛人應賠償因此所生之損害，民法第184
    條第1項前段、第191條之2前段分別定有明文。次按負損害
    賠償責任者，除法律另有規定或契約因有訂定外，應回復他
    方損害發生前之原狀；第一項情形，債權人得請求支付回復
    原狀所必要之費用，以代回復原狀，民法第213條第1項、第
    3項定有明文。再按物被毀損時，被害人除得依民法第196條
    請求賠償外，並不排除民法第213條至第215條之適用。依民
    法第196條請求賠償物被毀損所減少之價額，得以修復費用
    為估定之標準，但以必要者為限（例如：修理材料以新品換
    舊品，應予折舊）。被害人如能證明其物因毀損所減少之價
    額，超過必要之修復費用時，就其差額，仍得請求賠償（最
    高法院77年度第9次民事庭會議決議㈠參照）。查原告主張系
    爭車輛之修復費用，依上揭北都汽車股份有限公司南港服務
    廠估價單記載之總金額為10,755元（零件費用4,410元；鈑
    金工資1,078元；塗裝工資5,267元），而系爭車輛出廠年月
    為109年1月，至109年9月22日車禍受損之日止，依營利事業
    所得稅查核準則第95條第6款規定：「固定資產提列折舊採
    用定率遞減法者，以一年為計算單位，其使用期間未滿一年
    者，按實際使用之月數相當於全年之比例計算之，不滿一月
    者，以月計」之方法計算結果，使用之時間應以9月計，其
    車輛及附加零件已有折舊，應將折舊部分予以扣除。本院依
    行政院所頒固定資產耐用年數表及固定資產折舊率之規定，
    自用小客車之耐用年數為5年，依定率遞減法每年折舊千分
    之369，則原告請求之修理費中材料費用即零件費用4,410元
    ，依上開標準計算折舊後，原告所得請求之金額為3,190元
    （計算式：第1年折舊值4,410元×0.369×(9/12)＝1,220元，
    第1年折舊後價值4,410元-1,220元=3,190元，元以下四捨五
    入，下同），加計其餘不應折舊之修復金額（鈑金工資1,07
    8元、塗裝工資5,267元），則修復系爭車輛之必要費用應為
    9,535元。
五、綜上，原告依侵權行為及代位之法律規定，請求被告給付9,
    535元，及自起訴狀繕本送達被告之翌日即111年10月25日起
    至清償日止，按年息百分之5計算之利息，為有理由，應予
    准許。逾此範圍之請求，為無理由，應予駁回。
六、本件原告勝訴部分，係適用小額訴訟程序所為被告敗訴之判
    決，爰依民事訴訟法第436條之20規定，就原告勝訴部分依
    職權宣告假執行。並依職權宣告被告預供擔保得免為假執行
    。
七、訴訟費用即第一審裁判費1,000元，由被告負擔887元（計算
    式：1,000元×9,535元/10,755元＝887元），餘由原告負擔。
八、據上論結，本件原告之訴為一部有理由、一部無理由，依民
    事訴訟法第436條之23、第436條之19第1項、第436條之20、
    第436條第2項、第385條第1項前段、第392條第2項、第79條
    、第87條第1項，判決如主文。
中    華    民    國    111    年    11   月    28    日
                  基隆簡易庭  法  官  高偉文
以上正本係照原本作成。
對於本件判決如有不服，應於收受送達後20日內向本院提出上訴
書狀，上訴於本院合議庭，並按他造當事人之人數附具繕本。
當事人之上訴，非以判決違背法令為理由不得為之，上訴狀應記
載上訴理由，表明下列各款事項：
(一)原判決所違背之法令及其具體內容。
(二)依訴訟資料可認為原判決有違背法令之具體事實。
如委任律師提起上訴者，應一併繳納上訴審裁判費。
中    華    民    國    111    年    11   月    28    日
                              書記官  王靜敏